【裁判字號】    97,家聲,170
【裁判日期】    970610
【裁判案由】    指定遺囑執行人
【裁判全文】
臺灣臺中地方法院民事裁定             97年度家聲字第170號
聲  請  人  乙○○
上列聲請人聲請指定張認乃之遺囑執行人事件，本院裁定如下：
    主  文
指定甲○○為被繼承人張認乃之遺囑執行人。
程序費用由被繼承人張認乃之遺產負擔。
    理  由
一、聲請意旨略以：被繼承人張認乃（女，民國○○年○ 月○○日生
    ，生前住臺中市○區○○里○鄰○○街120號3樓之1，身分證
    統一編號：Ｚ000000000號）於民國96年10月17日死亡，其生
    前於93年12月28日立下遺囑，將其所有坐落臺中市○區○○
    段81、80之14地號之土地兩筆暨其上門牌號碼臺中市○區○
    ○街120號3樓之1 之建物贈與部分予聲請人，因該遺囑中並
    未指定遺囑執行人，亦未委託他人指定，聲請人依法乃須召
    集親屬會議以選定遺囑執行人。惟被繼承人張認乃之父親業
    已死亡、母親則年事已高行動不便，其他旁系血親尊親屬未
    曾往來，是否健在不得而知，而同輩血親僅存弟弟張義雄、
    張家政、張乾隆、張壹品4 人，其他堂、表兄弟姐妹亦未往
    來，致無法召開親屬會議，聲請人遂聲請鈞院指定親屬會議
    成員，經鈞院指定丙○○為被繼承人張認乃之親屬會議會員
    。然原訂於97年5月3日召開之親屬會議因張義雄、張家政、
    張乾隆、張壹品及丙○○未到場而未能召開。為此爰依法聲
    請本院指定甲○○（女、77年3 月29日生、身分證統一編號
    ：Ｚ000000000號）為被繼承人張認乃之遺囑執行人等語。並
    提出郵局存證信函、回執、身分證明文件、認證請求書、認
    證書、代筆遺囑等件為證。
二、按民法第1211條所定遺囑執行人之聲請指定事件，由繼承開
    始時被繼承人住所地法管轄，非訟事件法第156 條定有明文
    。次按代筆遺囑，由遺囑人指定3 人以上之見證人，由遺囑
    人口述遺囑意旨，使見證人中之1 人筆記、宣讀、講解、經
    遺囑人認可後，記明年、月、日，及代筆人之姓名，由見證
    人全體及遺囑人同行簽名，遺囑人不能簽名者，應按指印代
    之。遺囑人得以遺囑指定遺囑執行人，或委託他人指定之。
    另遺囑未指定遺囑執行人，並未委託他人指定者，得由親屬
    會議選定之；不能由親屬會議選定時，得由利害關係人聲請
    法院指定之，民法第1194條、1209條第1 項及第1211條定有
    明文。
三、經查：被繼承人張認乃於生前之93年12月28日立有代筆遺囑
    ，以林瓊華、蘇顯銘、蔡秋微為見證人，林瓊華並兼代筆人
    ，表示將其所有坐落臺中市○區○○段81、80之14地號之土
    地兩筆暨其上門牌號碼臺中市○區○○街120號3樓之1之建
    物贈與部分予聲請人，惟未指定遺囑執行人，因親屬會議成
    員不足，經本院指定丙○○為被繼承人張認乃之親屬會議會
    員，然原訂於97年5月3日召開之親屬會議因張義雄、張家政
    、張乾隆、張壹品及丙○○未到場而未能召開等情，業經提
    出郵局存證信函、回執、身分證明文件、認證請求書、認證
    書、代筆遺囑等件為證，並經本院依職權調閱本院97年度家
    聲字第72號指定親屬會議成員聲請事件卷宗核閱屬實，堪信
    聲請人之主張為真實。從而，聲請人聲請指定本件遺囑人張
    認乃之遺囑執行人，核與首揭規定尚無不合。又聲請人所聲
    請指定甲○○為遺囑人張認乃之遺囑執行人，甲○○亦願意
    擔任遺囑人張認乃之遺囑執行人，此有本院97年5月21日筆
    錄在卷足憑，爰依前開規定指定甲○○為張認乃之遺囑執行
    人。
四、依非訟事件法第157條，裁定如主文。
中    華    民    國    97    年    6     月    10    日
                  家事法庭    法  官  陳宗賢
以上為正本係照原本作成。
如對本裁定抗告，須於裁定送達後10日之不變期間內，向本院提
出抗告狀。
中    華    民    國    97    年    6     月    10    日
                              書記官  林素珍


司法院資訊處製作；財團法人民間司法改革基金會備份。
